【裁判字號】    95,訴,544
【裁判日期】    950804
【裁判案由】    毒品危害防制條例
【裁判全文】
臺灣彰化地方法院刑事判決                95年度訴字第544號
公  訴  人  臺灣彰化地方法院檢察署檢察官
被      告  甲○○
上列被告因違反毒品危害防制條例案件，經檢察官提起公訴（九
十五年度毒偵字第九一八號、第一一五八號），暨移送併案審理
（九十五年度毒偵字第一二六三號），本院認有刑事訴訟法第二
百七十三條之一第一項之情形，裁定改由受命法官獨任進行簡式
審判程序，判決如下：
    主  文
甲○○連續施用第一級毒品，累犯，處有期徒刑玖月；扣案之裝
有海洛因之注射針筒壹支，沒收銷燬之；扣案之注射針筒貳支，
沒收之。
    事  實
一、甲○○曾因違反肅清煙毒條例及麻醉藥品管理條例等案件，
    經臺灣高等法院臺中分院以八十五年上訴字第二五四號判決
    判處有期徒刑三年、三月，應執行有期徒刑三年一月確定；
    另因賭博案件，經臺灣士林地方法院以八十六年度易字第三
    五一號刑事判決判處有期徒刑六月確定，二案接續執行，於
    民國（下同）八十八年十月十五日假釋出獄付保護管束，詎
    其於保護管束期間，又因竊盜及強制等案件，經本院以八十
    九年度訴字第一二六五號刑事判決判處有期徒刑一年、十月
    ，應執行有期徒刑一年九月確定，其前開假釋亦因而撤銷，
    令入監所執行殘刑，並與前開竊盜及強制等案件接續執行，
    迄九十四年六月二十一日縮短刑期執行完畢。又其前因施用
    毒品案件，經依本院八十九年度毒聲字第三九六四號裁定移
    送觀察、勒戒後，認有繼續施用毒品之傾向，經檢察官聲請
    ，由本院以八十九年度毒聲字第五四一二號裁定移送戒治處
    所施予強制戒治一年，自八十九年十二月十一日起送臺灣雲
    林戒治所施以強制戒治滿三月後，其成效經評定合格，無繼
    續戒治必要，復經本院以九十年度毒聲字第一九０一號裁定
    停止戒治，所餘戒治期間付保護管束，迄九十年十一月十九
    日保護管束期滿，未經撤銷其停止戒治，而視為業已執行期
    滿，由臺灣彰化地方法院檢察署檢察官於九十年十一月二十
    七日以九十年度戒毒偵字第一七二五號為不起訴處分確定。
    詎其仍不知悔改，於強制戒治執行完畢釋放後五年內，復基
    於施用第一級毒品海洛因之概括犯意，自九十四年八月間某
    日起至九十五年三月十七日晚上十時許止，在彰化縣員林鎮
    ○○里○○路路旁及其位於臺中市○○區○○路一段三０巷
    一三號一四樓之二之住所等處，以將第一級毒品海洛因摻水
    置放於注射針筒中，注射於手臂之方式，連續施用第一級毒
    品海洛因多次，平均約二天施用一次。嗣先於九十五年一月
    二十四日下午二時四十分許，在彰化縣員林鎮○○路三八巷
    與三條街口，為警盤查攔檢，當場扣得注射針筒一支，並經
    其同意採集尿液送驗，結果呈嗎啡陽性反應；復於九十五年
    三月十一日凌晨三時許，在彰化縣大村鄉○村村○○路○段
    五０號溪湖鎮○○里○○路○段三０九號前為警查獲，並當
    場扣得裝有第一級毒品海洛因之注射針筒一支；另於九十五
    年三月十八日上午九時三十五分許，經其至彰化縣警察局員
    林分局接受採尿檢驗，結果亦呈嗎啡陽性反應，並扣得注射
    針筒一支，暨其於本院審理時自白其餘犯行，而循線查悉上
    情。
二、案經彰化縣警察局員林分局報請臺灣彰化地方法院檢察署檢
    察官偵查起訴，暨彰化縣警察局員林分局報請臺灣彰化地方
    法院檢察署檢察官移送併案審理，本院認有刑事訴訟法第二
    百七十三條之一第一項之情形，而改依簡式審判程序審理。
    理  由
一、按除被告所犯為死刑、無期徒刑、最輕本刑為三年以上有期
    徒刑之罪或高等法院管轄第一審案件者外，於刑事訴訟法第
    二百七十三條第一項程序進行中，被告先就被訴事實為有罪
    之陳述時，審判長得告知被告簡式審判程序之旨，並聽取當
    事人、代理人、辯護人及輔佐人之意見後，裁定進行簡式審
    判程序；除簡式審判程序及簡易程序案件外，第一審應行合
    議審判，刑事訴訟法第二百七十三條之一第一項、第二百八
    十四條之一分別定有明文。本件被告甲○○所犯係死刑、無
    期徒刑、最輕本刑為三年以上有期徒刑或高等法院管轄第一
    審案件以外之罪，並於本院行準備程序時就被訴事實為有罪
    之陳述，本院合議庭依前揭規定，經評議結果，裁定改由受
    命法官獨任行簡式審判程序，先予敘明。
二、上揭事實，業據被告甲○○迭於警、偵訊中及本院行準備程
    序與審理時均坦承不諱，且其先後於九十五年一月二十四日
    、九十五年三月十一日及九十五年三月十八日為警查獲時所
    採取之尿液，經送鑑驗結果，確均呈嗎啡陽性反應，此有彰
    化縣警察局員林分局委託檢驗尿液代號與真實姓名對照單三
    紙、彰化縣衛生局九十五年二月十三日煙檢字第九五０六二
    一號煙毒尿液檢驗成績書、詮昕科技股份有限公司九十五年
    三月二十三日及九十五年四月四日所出具之濫用藥物尿液檢
    驗報告各一紙附卷可稽；而扣案之內含白色粉末注射針筒一
    支，經送鑑驗結果該粉末確係海洛因成分，此有員林分局查
    獲涉嫌毒品危害防制條例毒品初步檢驗報告單一紙在卷足憑
    ，此外，復有扣案之注射針筒二支可資佐證。再參以施用第
    一級毒品海洛因具有成癮性，被告前又已有施用毒品之犯行
    ，有其前案紀錄可憑，且經觀察勒戒、強制戒治行後，仍再
    次施用毒品，並屢為警查獲，被告顯有難以戒斷，且已成癮
    之情事，故雖被告於九十五年一月二十四日、九十五年三月
    十一日及九十五年三月十八日為警查獲前三日以外之施用毒
    品犯行未經採尿鑑驗，然依前開說明，亦應認被告之自白確
    與事實相符，洵堪採信。另查，被告曾前因施用毒品案件，
    經依本院八十九年度毒聲字第三九六四號裁定移送觀察、勒
    戒後，認有繼續施用毒品之傾向，經檢察官聲請，由本院以
    八十九年度毒聲字第五四一二號裁定移送戒治處所施予強制
    戒治一年，自八十九年十二月十一日起送臺灣雲林戒治所施
    以強制戒治滿三月後，其成效經評定合格，無繼續戒治必要
    ，復經本院以九十年度毒聲字第一九０一號裁定停止戒治，
    所餘戒治期間付保護管束，迄九十年十一月十九日保護管束
    期滿，未經撤銷其停止戒治，而視為業已執行期滿，由臺灣
    彰化地方法院檢察署檢察官於九十年十一月二十七日以九十
    年度戒毒偵字第一七二五號為不起訴處分確定等情，有不起
    訴處分書、臺灣高等法院被告全國前案紀錄表及臺灣彰化地
    方法院檢察署刑案資料查註紀錄表各一份在卷足憑，被告顯
    係於受強制戒治執行完畢釋放後，五年內再犯毒品危害防制
    條例第十條第一項之罪，依同條例第二十三條第二項規定，
    應依法論科。綜上所述，本件犯罪事證明確，被告前開犯行
    洵堪認定。
三、查被告行為後，刑法業於九十四年二月二日經總統以華總一
    義字第○九四○○○一四九○一號令修正公布，並於九十五
    年七月一日施行（下稱新刑法，修正前刑法下稱舊刑法），
    刑法施行法第一條之一亦於九十五年六月十四日經總統以華
    總一義字第○九五○○○八五一八一號令公布施行，參酌最
    高法院九十五年五月二十三日刑事庭第八次會議決議，新刑
    法第二條第一項之規定，係規範行為後法律變更所生新舊法
    律比較適用之準據法，於新刑法施行後，應適用新刑法第二
    條第一項之規定，為「從舊從輕」之比較。另於比較時應就
    罪刑有關之共犯、未遂犯、想像競合犯、牽連犯、連續犯、
    結合犯，以及累犯加重、自首減輕暨其他法定加減原因（如
    身分加減）與加減比例等一切情形，本於統一性及整體性原
    則，綜其全部罪刑之結果而為比較。而被告行為後，新刑法
    第四十七條第一項規定「受徒刑之執行完畢，或一部之執行
    而赦免後，五年以內故意再犯有期徒刑以上之罪者，為累犯
    ，加重本刑至二分之一」，與舊刑法第四十七條規定「受有
    期徒刑之執行完畢，或受無期徒刑或有期徒刑一部之執行而
    赦免後，五年以內再犯有期徒刑以上之罪者，為累犯，加重
    本刑至二分之一」不同，而依被告之前科紀錄，無論依修正
    前後刑法第四十七條之規定均構成累犯；新刑法刪除第五十
    六條連續犯之規定，此項刪除雖非犯罪構成要件之變更，但
    顯已影響行為人刑罰之法律效果，自屬法律已有變更，經比
    較新舊法結果，以被告行為時之舊法較為有利於被告。因之
    ，經綜其全部罪刑之結果而為比較，以舊刑法有利於被告，
    應一體適用舊刑法之規定；再依從刑附屬於主刑之原則，本
    案之沒收亦應適用舊刑法之規定，合先敘明。核被告所為，
    係犯毒品危害防制條例第十條第一項之施用第一級毒品罪。
    被告為施用毒品持有第一級毒品，其持有之低度行為應為施
    用之高度行為所吸收，不另論罪。被告先後多次施用第一級
    毒品之犯行，時間緊接，所犯係構成要件相同之罪，顯係基
    於概括犯意反覆為之，為連續犯，應依修正前刑法第五十六
    條規定，以一罪論，並加重其刑。又查被告係自九十四年八
    月間某日起至九十五年三月十七日晚上十時許止，連續施用
    第一級毒品海洛因多次，而公訴人僅就被告自九十四年十一
    月間某日起至九十五年一月二十一日晚上九時許止，連續施
    用第一級毒品海洛因多次之犯行提起公訴，該未經起訴之部
    分，與檢察官已提起公訴之部分，因被告係基於概括犯意而
    為之，具有連續犯之裁判上一罪關係，其一部起訴之效力及
    於全部，故本院自得併予審究，併此敘明。再查被告曾因違
    反肅清煙毒條例及麻醉藥品管理條例等案件，經臺灣高等法
    院臺中分院以八十五年上訴字第二五四號判決判處有期徒刑
    三年、三月，應執行有期徒刑三年一月確定；另因賭博案件
    ，經臺灣士林地方法院以八十六年度易字第三五一號刑事判
    決判處有期徒刑六月確定，二案接續執行，於八十八年十月
    十五日假釋出獄付保護管束，詎其於保護管束期間，又因竊
    盜及強制等案件，經本院以八十九年度訴字第一二六五號刑
    事判決判處有期徒刑一年、十月，應執行有期徒刑一年九月
    確定，其前開假釋亦因而撤銷，令入監所執行殘刑，並與前
    開竊盜及強制等案件接續執行，迄九十四年七月十一日縮短
    刑期執行完畢等情，有臺灣彰化地方法院檢察署刑案資料查
    註紀錄表及臺灣高等法院被告前案紀錄表各一份附卷可稽，
    被告於受有期徒刑之執行完畢後，五年內再犯有期徒刑以上
    之罪，為累犯，應依修正前刑法第四十七條規定，加重其刑
    ，並依法遞加重之。爰審酌被告前曾有施用毒品罪行，經送
    觀察勒戒、強制戒治執行完畢釋放後，猶不知悔改，再施用
    毒品不輟，不僅戕害自身健康，更辜負國家將之視為病人，
    並施以長時間之戒治處遇之苦心，惟其對他人權益之侵害仍
    屬有限，於警、偵訊中及本院行準備程序與審理時均已坦承
    犯行，暨其犯罪動機、目的、手段、施用之次數、期間及其
    智識程度、生活狀況等一切情狀，量處如主文所示之刑。扣
    案之被告所有裝有海洛因注射針筒一支，因事實上已無從與
    附著其上之海洛因完全析離，應認係屬第一級毒品，且係供
    被告施用毒品所用，不問何人所有，爰依毒品危害防制條例
    第十八條第一項前段規定，沒收銷燬之。另扣案之注射針筒
    二支，係被告所有，且為供被告施用毒品犯罪所用之物，業
    據被告供承在卷，爰依修正前刑法第三十八條第一項第二款
    之規定，宣告沒收。
據上論斷，應依刑事訴訟法第二百七十三條之一第一項、第二百
九十九條第一項前段，毒品危害防制條例第十條第一項、第二十
三條第二項、第十八條第一項前段，刑法第二條第一項前段、第
十一條，修正前刑法第五十六條、第四十七條、第三十八條第一
項第二款，判決如主文。
本案經檢察官田德煙到庭執行職務。
中    華    民    國    95    年    8     月    4     日
                  刑事第一庭          法  官  簡璽容
以上正本證明與原本無異。
如不服本判決，應於判決送達後十日內向本院提出上訴狀 (須附
繕本 )。
中    華    民    國    95    年    8     月    11    日
                                      書記官  王惠嬌
附錄本案論罪科刑法條全文：
毒品危害防制條例第10條
施用第一級毒品者，處 6 月以上 5 年以下有期徒刑。
施用第二級毒品者，處 3 年以下有期徒刑。


司法院資訊處製作；財團法人民間司法改革基金會備份。
